【裁判字號】    95,訴,1614
【裁判日期】    951219
【裁判案由】    違反槍砲彈藥刀械管制條例
【裁判全文】
臺灣臺北地方法院刑事判決              95年度訴字第1614號
公  訴  人  臺灣臺北地方法院檢察署檢察官
被      告  甲○○
                    （現另案於臺灣臺北監獄執行中）
上列被告因違反槍砲彈藥刀械管制條例案件，經檢察官提起公訴
（九十五年度偵字第四三二六號），被告於準備程序進行中就被
訴事實為有罪之陳述，且所犯非死刑、無期徒刑、最輕本刑為三
年以上有期徒刑之罪或高等法院管轄第一審案件，經告知簡式審
判程序之旨，並聽取檢察官、被告之意見後，經本院合議庭裁定
由受命法官獨任進行簡式審判程序審理判決如下：
    主  文
甲○○未經許可，持有其他可發射子彈具有殺傷力之改造手槍，
累犯，處有期徒刑壹年肆月，併科罰金新臺幣萬元，罰金如易
服勞役，以新臺幣壹仟元折算壹日。附表編號一之改造手槍壹把
（含彈匣壹個）、附表編號二土造子彈柒顆、附表編號三之黑色
火藥壹包（驗餘淨重零點壹柒公克），均沒收。
    事  實
一、甲○○於民國八十六年間因違反麻醉藥品管理條例案件，經
    臺灣士林地方法院於八十六年一月三十一日以八十六年度易
    字第一七二號判處有期徒刑五月，甫於八十九年五月二十一
    日執行完畢，仍不知悔改，明知非經許可，不得持有可發射
    子彈具有殺傷力之改造手槍及土造子彈及槍砲彈藥主要組成
    零件，竟未經許可，於九十三年十一月十七日二十三時許，
    在臺北市○○區○○街四十號四樓某房間內，持有具殺傷力
    之改造手槍一把（含彈匣ㄧ個，詳如附表編號一）、具殺傷
    力之土造子彈十三顆、改造子彈二顆（詳如附表編號二）、
    屬槍砲彈藥主要組成零件之黑色火藥一包（詳如附表編號三
    ）等物，為警於同日二十三時三十分許在上址搜索查獲，並
    扣得附表所示之物。
二、案經臺北市政府警察局信義分局報告臺灣臺北地方法院檢察
    署檢察官偵查起訴。
    事  實
一、上開犯罪事實，業據被告甲○○於本院坦承不諱（本院九十
    五年十一月二十一日準備程序筆錄、同年十二月十二日審判
    筆錄），且有改造手槍一把（含彈匣一個）、子彈十五顆、
    黑色火藥一包（見附表編號一至三），及附表編號四至七所
    示之物扣案可證（九十三年度偵字第二０五０三號卷(一)第七
    頁物品查扣清冊），扣案如附表編號一、二之槍、彈，經內
    政部警政署刑事警察局鑑定結果，均具殺傷力；扣案如附表
    編號三之黑色火藥經內政部警政署刑事警察局及內政部鑑定
    結果，屬公告槍砲彈藥主要組成零件中炸彈或爆裂物之火藥
    等情，有附表編號一至三鑑定結果欄所載各該槍彈鑑定書及
    內政部函在卷可按，而附表編號四至七所示之物，經鑑定結
    果，非屬具殺傷力之子彈或槍砲主要組成零件等情，亦有附
    表編號四至七鑑定結果欄所載各槍彈鑑定書及內政部函在卷
    可憑，附此敘明。此外，復有扣案物照片在卷可佐（同卷第
    十九至二四頁），事證明確，犯行可以認定。
二、論罪科刑部分：
  (一)被告行為後，槍砲彈藥刀械管制條例業於九十四年一月二十
    六日修正公布，同年月二十八日生效，依修正前同條例第十
    一條第四項規定：「未經許可，持有同條第一項（即同條例
    第四條第一項）所列槍砲者，處一年以上七年以下有期徒刑
    ，併科新臺幣七百萬元以下罰金」，修正後同條例第八條第
    四項規定為「未經許可，持有、寄藏或意圖販賣而陳列第一
    項（即同條例第四條第一項）所列槍枝者，處三年以上十年
    以下有期徒刑，併科新臺幣七百萬元以下罰金」，比較新舊
    法結果，以修正前之舊法有利於被告，是依刑法第二條第一
    項後段規定，自應適用修正前同條例第十一條第四項規定。
  (二)次按行為後法律有變更者，適用行為時之法律，但行為後之
    法律有利於行為人者，適用最有利於行為人之法律，刑法第
    二條第一項定有明文，被告行為後，下列關於本件被告論罪
    科刑所應適用之刑法條文，業於九十四年二月二日修正公布
    ，且依刑法施行法第十條之一規定，於九十五年七月一日生
    效施行。茲分述如下：
  1.修正前槍砲彈藥刀械管制條例第十一條第四項、槍砲彈藥刀
    械管制條例第十二條第四項、第十三條第四項其法定刑中罰
    金刑部分，依被告行為時即修正前刑法第三十三條第五款規
    定，罰金最低額為銀元一元，依現行法規所定貨幣單位折算
    新臺幣條例第二條折算為新臺幣之結果，前揭罰金刑最低額
    均為銀元一元即新臺幣三元以上，惟修正後刑法第三十三條
    第五款就罰金刑規定為「新臺幣一千元以上，以百元計算之
    」，顯已將罰金刑之最低額提高為新臺幣一千元以上。經比
    較上述新舊法，認適用被告行為時之前揭舊法規定，對被告
    較為有利。
  2.被告行為後，刑法第五十五條關於想像競合犯之規定業經修
    正為：「一行為而觸犯數罪名者，從一重處斷。但不得科以
    較輕罪名所定最輕本刑以下之刑」，經比較結果，修正後之
    規定並未較有利於被告。
  3.被告行為時關於累犯之規定，修正前刑法第四十七條規定「
    受有期徒刑之執行完畢，或受無期徒或有期徒刑一部之執行
    而赦免後，五年以內再犯有期徒刑以上之罪者，為累犯，加
    重本刑至二分之一。」，而九十五年七月一日修正施行後之
    刑法第四十七條第一項則規定「受徒刑之執行完畢，或一部
    之執行而赦免後，五年以內故意再犯有期徒刑以上之罪者，
    為累犯，加重本刑至二分之一」，本案被告係故意犯罪，依
    修正前刑法第四十七條，或修正後刑法第四十七條第一項之
    規定，均構成累犯，對被告而言並無不同。
  4.關於易服勞役之折算標準，修正前刑法第四十二條第二項前
    段規定：「易服勞役以一元以上三元以下折算一日。但勞役
    期間不得逾六個月」，而被告行為時之易服勞役折算標準，
    依九十五年五月十七日修正公布前罰金罰鍰提高標準條例第
    二條前段規定，就其原定數額提高為一百倍折算一日，則本
    件被告行為時之易服勞役折算標準，應以銀元三百元即新台
    幣九百元折算一日。惟修正後之刑法第四十二條第三項前段
    規定：「易服勞役以新臺幣一千元、二千元或三千元折算一
    日。但勞役期間不得逾一年」。經比較新舊法適用之結果，
    新法較有利於被告。
  5.綜上所述，本件綜其全部比較結果，認修正後之法定罰金刑
    最低額雖有提高，惟修正後罰金易服勞役標準較諸修正前規
    定對被告為有利，至於累犯，本案不論依修正前、後規定，
    被告均構成累犯，整體比較適用結果，仍認新法對被告較為
    有利，自均應依刑法第二條第一項但書規定，適用有利於被
    告之上開修正後刑法規定，以為論處。至於從刑之沒收部分
    ，則從屬於主刑，亦一併適用修正後刑法第三十八條規定宣
    告沒收。
  (三)核被告所為，係犯修正前槍砲彈藥刀械管制條例第十一條第
    四項之未經許可，持有其他可發射子彈具有殺傷力之改造手
    槍罪、槍砲彈藥刀械管制條例第十二條第四項之未經許可，
    持有子彈罪、同條例第十三條第四項之未經許可，持有槍砲
    彈藥主要組成零件罪。被告以一持有行為觸犯上開數罪名，
    為想像競合犯，依刑法第五十五條之規定，從較重之修正前
    槍砲彈藥刀械管制條例第十一條第四項之罪處斷。被告有事
    實欄所載科刑、執行前案紀錄，有臺灣高等法院被告前案紀
    錄表在卷為憑，於前案有期徒刑執行完畢後，五年內故意再
    犯本案最重本刑為有期徒刑以上之罪，為累犯，應依刑法第
    四十七條第一項規定，加重其刑。
  (四)爰審酌被告犯罪後坦承犯行，態度良好，及被告犯罪之動機
    、目的、手段、所生危害、犯人之品行、智識程度等一切情
    狀，量處如主文所示之刑，並就罰金刑部分諭知易服勞役之
    折算標準。扣案如附表一編號一至三所示之物，除附表編號
    二之子彈中業經鑑定試射而擊發之八顆，已失其違禁物之性
    質外，餘均屬違禁物，應依刑法第三十八條第一項第一款規
    定，宣告沒收。
據上論斷，應依刑事訴訟法第二百七十三條之一第一項、第二百
九十九條第一項前段，修正前槍砲彈藥刀械管制條例第十一條第
四項、槍砲彈藥刀械管制條例第十二條第四項、第十三條第四項
，刑法第二條第一項後段、第十一條前段、第五十五條、第四十
七條、第四十二條第二項、第三十八條第一項第一款，判決如主
文。
本案經檢察官江貞諭到庭執行職務
中    華    民    國  九十五  年   十二   月   十九   日
                  刑事第五庭    法  官  高偉文
以上正本證明與原本無異。
如不服本判決，應於判決送達後十日內，向本院提出上訴狀。
                                書記官  張華瓊
中    華    民    國  九十五  年   十二   月   十九   日
附錄本案論罪科刑法條全文
九十四年一月二十六日修正前槍砲彈藥刀械管制條例第十一條
未經許可，製造、販賣或運輸第四條第一項第一款所稱其他可發
射金屬或子彈具有殺傷力之各式槍砲者，處五年以上有期徒刑，
併科新臺幣一千萬元以下罰金。
未經許可，轉讓、出租或出借前項所列槍砲者，處三年以上十年
以下有期徒刑，併科新臺幣七百萬元以下罰金。
意圖供自己或他人犯罪之用，而犯前二項之罪者，處無期徒刑或
七年以上有期徒刑，併科新臺幣一千萬元以下罰金。
未經許可，持有、寄藏或意圖販賣而陳列第一項所列槍砲者，處
一年以上七年以下有期徒刑，併科新臺幣七百萬元以下罰金。
第一項至第三項之未遂犯罰之。
槍砲彈藥刀械管制條例第十二條
未經許可，製造、販賣或運輸子彈者，處一年以上七年以下有期
徒刑，併科新台幣五百萬元以下罰金。
未經許可，轉讓、出租或出借子彈者，處六月以上五年以下有期
徒刑，併科新台幣三百萬元以下罰金。
意圖供自己或他人犯罪之用，而犯前二項之罪者，處三年以上十
年以下有期徒刑，併科新台幣七百萬元以下罰金。
未經許可，持有、寄藏或意圖販賣而陳列子彈者，處五年以下有
期徒刑，併科新台幣三百萬元以下罰金。
第一項至第三項之未遂犯罰之。
槍砲彈藥刀械管制條例第十三條
未經許可，製造、販賣或運輸槍砲、彈藥之主要組成零件者，處
三年以上十年以下有期徒刑，併科新臺幣七百萬元以下罰金。
未經許可，轉讓、出租或出借前項零件者，處一年以上七年以下
有期徒刑，併科新臺幣五百萬元以下罰金。
意圖供自己或他人犯罪之用，而犯前二項之罪者，處五年以上有
期徒刑，併科新臺幣一千萬元以下罰金。
未經許可，持有、寄藏或意圖販賣而陳列第一項所列零件者，處
六月以上五年以下有期徒刑，併科新臺幣三百萬元以下罰金。
第一項至第三項之未遂犯罰之。
┌─────────────────────────────────┐
│附表                                                              │
├──┬───────────┬────┬─────────────┤
│編號│物品名稱              │數量    │鑑定結果                  │
├──┼───────────┼────┼─────────────┤
│一  │由仿WALTHER廠PPK/S型半│一把（含│(一)槍枝管制編號：一一０二一│
│    │自動手槍製造之玩具手槍│彈匣一個│  五三九九三號            │
│    │換裝土造金屬槍管改造而│）      │(二)經鑑定結果，機械性能良好│
│    │成之改造手槍          │        │  ，可供擊發適用之子彈，認│
│    │                      │        │  具殺傷力（見九十三年度偵│
│    │                      │        │  字第二０五０三號偵卷第三│
│    │                      │        │  八頁之九十三年十二月二十│
│    │                      │        │  二日刑鑑字第０九三０二三│
│    │                      │        │  四００七號槍彈鑑定書）。│
├──┼───────────┼────┼─────────────┤
│二  │土造子彈及改造子彈    │共十五顆│(一)其中五顆，均係土造子彈，│
│    │                      │        │  具直徑7.92㎜金屬彈頭，採│
│    │                      │        │  樣二顆試射，均可擊發，認│
│    │                      │        │  均具殺傷力。            │
│    │                      │        │(二)五顆，均係土造子彈，具直│
│    │                      │        │  徑7.80至7.94㎜金屬彈頭，│
│    │                      │        │  採樣二顆試射，均可擊發，│
│    │                      │        │  認均具殺傷力。          │
│    │                      │        │(三)二顆，均係土造子彈，具直│
│    │                      │        │  徑7.84㎜金屬彈頭，採樣一│
│    │                      │        │  顆試射，可擊發，認均具殺│
│    │                      │        │  傷力。                  │
│    │                      │        │(四)一顆，係土造子彈，具直徑│
│    │                      │        │  7.87㎜金屬彈頭，經實際試│
│    │                      │        │  射，可擊發，認具殺傷力。│
│    │                      │        │(五)一顆，係由玩具金屬彈殼加│
│    │                      │        │  裝直徑8.56㎜彈頭改造而成│
│    │                      │        │  之改造子彈，經實際試射，│
│    │                      │        │  可擊發，認均具殺傷力。  │
│    │                      │        │(六)一顆，係由玩具金屬彈殼加│
│    │                      │        │  裝直徑7.84㎜彈頭改造而成│
│    │                      │        │  之改造子彈，經實際試射，│
│    │                      │        │  可擊發，認均具殺傷力。  │
│    │                      │        │（均見九十三年度偵字第二０│
│    │                      │        │  五０三號偵卷第三八頁之九│
│    │                      │        │  十三年十二月二十二日刑鑑│
│    │                      │        │  字第０九三０二三四００七│
│    │                      │        │  號槍彈鑑定書）。        │
├──┼───────────┼────┼─────────────┤
│三  │黑色火藥              │一包    │淨重０‧六八公克，取０‧五│
│    │                      │        │一公克鑑定用罄，餘０‧一七│
│    │                      │        │公克，認含煙火類火藥及雙基│
│    │                      │        │發射藥，認定係屬內政部八十│
│    │                      │        │六年十一月二十四日臺內警│
│    │                      │        │字第八六七０六八三號公告槍│
│    │                      │        │砲彈藥主要組成零件中炸彈或│
│    │                      │        │爆裂物之火藥（見同上卷第七│
│    │                      │        │五、七六、七八頁之臺北市政│
│    │                      │        │府警察局信義分局九十五年九│
│    │                      │        │月四日北市警信分刑字第０九│
│    │                      │        │五三二八七九六００號函、內│
│    │                      │        │政部警政署刑事警察局九十五│
│    │                      │        │年七月十四日刑鑑字第０九五│
│    │                      │        │0000000號鑑定書、內│
│    │                      │        │政部九十五年九月二十五日內│
│    │                      │        │授警字第０九五０八七一三八│
│    │                      │        │四號函）                  │
├──┼───────────┼────┼─────────────┤
│四  │子彈半成品            │五十一顆│送鑑底火一包，認分別係玩具│
│    │                      │        │底火片，口徑0.22吋及0.27吋│
│    │                      │        │建築工業用彈，均不具金屬彈│
├──┼───────────┼────┤頭，非為子彈之完整結構，認│
│五  │工業用底火            │一百二十│不具殺傷力（九十五年度偵字│
│    │                      │七個    │第四三二六號卷第五四、五五│
│    │                      │        │頁內政部警政署刑事警察局九│
│    │                      │        │十五年六月三十日刑鑑字第０│
│    │                      │        │000000000號槍彈鑑│
│    │                      │        │定書）                    │
├──┼───────────┼────┼─────────────┤
│六  │槍枝零件              │一批    │認均係內具阻鐵之金屬槍管，│
│    │                      │        │認定非屬內政部八十六年十一│
│    │                      │        │月二十四日臺內警字第八六│
│    │                      │        │七０六八三號公告槍砲彈藥主│
│    │                      │        │要組成零件（同上卷第四五、│
│    │                      │        │四六、五十頁之內政部警政署│
│    │                      │        │刑事警察局九十五年六月一日│
│    │                      │        │刑鑑字第０九五００五二八三│
│    │                      │        │二號函、內政部九十五年六月│
│    │                      │        │二十六日內授警字第０九五０│
│    │                      │        │八七零八四六號函）        │
├──┼───────────┼────┼─────────────┤
│七  │改造槍管              │三支    │認係金屬彈簧、金屬彈匣（不│
│    │                      │        │含彈簧、彈匣底板）、玩具彈│
│    │                      │        │殼底火連桿、金屬槍機，認定│
│    │                      │        │均非屬內政部八十六年十一月│
│    │                      │        │二十四日臺內警字第八六七│
│    │                      │        │０六八三號公告槍砲彈藥主要│
│    │                      │        │組成零件（卷內頁數及依據均│
│    │                      │        │同上）                    │
└──┴───────────┴────┴─────────────┘


司法院資訊處製作；財團法人民間司法改革基金會備份。
